最高法院刑事判決
111年度台上字第4967號
上  訴  人  張育菖                     



上列上訴人因違反毒品危害防制條例等罪案件，不服臺灣高等法
院高雄分院中華民國111年8月9日第二審判決（111年度上訴字第
472號，起訴案號：臺灣高雄地方檢察署109年度偵字第18939、2
5305號），提起上訴，本院判決如下：
    主  文
上訴駁回。
    理  由
一、按刑事訴訟法第377 條規定，上訴於第三審法院，非以判決
    違背法令為理由，不得為之。是提起第三審上訴，應以原判
    決違背法令為理由，係屬法定要件。如果上訴理由書狀並未
    依據卷內訴訟資料，具體指摘原判決不適用何種法則或如何
    適用不當，或所指摘原判決違法情事，顯與法律規定得為第
    三審上訴理由之違法情形，不相適合時，均應認其上訴為違
    背法律上之程式，予以駁回。
二、本件原判決以第一審判決所認定上訴人張育菖有如第一審判
    決事實欄（包括其附表〈下稱附表〉一）所載之犯行，以及所
    犯罪名，因而維持第一審關於附表一編號一至三所示犯行所
    處有期徒刑（依毒品危害防制條例第17條第2項、第1項規定
    遞減其刑）；附表一編號四所示犯行所處有期徒刑(依刑法
    第25條第2項、毒品危害防制條例第17條第2項、第1項規定
    遞減其刑)，並定其應執行之有期徒刑部分之判決，駁回上
    訴人在第二審之上訴。已說明第一審之量刑並無違誤，應予
    維持之理由。從形式上觀察，尚無足以影響其判決結果之違
    法情形存在。
三、上訴意旨略以：上訴人販賣第二級毒品甲基安非他命之數量
    甚微，販賣對象僅2人，對社會法益之侵害並非重大。原判
    決未能審酌上情，而未適用刑法第59條規定酌減其刑，有適
    用法則不當之違誤。
四、惟查：
    刑法第59條所規定之酌量減輕其刑，必其犯罪另有特殊之原
    因、環境或背景，在客觀上足以引起一般之同情，且於法律
    上別無其他應減輕或得減輕其刑之事由，認即予以宣告法定
    最低度刑猶嫌過重者，始有其適用。又是否適用上揭規定酌
    量減輕其刑之認定，係屬法院得依職權裁量之事項，倘其裁
    量權之行使並無濫用情形，即不得任意指為違法，而據為上
    訴第三審之理由。
　　附表一編號一至三所示販賣第二級毒品犯行，原判決業依毒
    品危害防制條例第17條第2項、第1項規定遞予減輕其刑；附
    表一編號四所示販賣第二級毒品未遂犯行，原判決亦依刑法
    第25條第2項、毒品危害防制條例第17條第2項、第1項規定
    遞予減輕其刑。原判決說明：審酌上訴人所犯各罪之犯罪情
    節，已在客觀上顯不足以引起一般人同情，而有對其宣告販
    賣第二級毒品法定最低度刑期猶嫌過重之情事。況上訴人所
    犯各罪，倘科以經分別依前揭規定遞減其刑後之最低度刑，
    符合罪刑相當性及比例原則等旨。原判決未據以酌減其刑，
    依前揭說明，係合法行使其裁量權限，且不同案件之犯罪情
    節、量刑事由各異，無法比附援引其他案件宣告刑高低，指
    摘原判決量刑違法。本件上訴意旨，核係對原審裁量職權合
    法行使之事項，依憑己意而為指摘，洵非上訴第三審之適法
    理由。
五、依上所述，本件上訴均為違背法律上之程式，應予駁回。
據上論結，應依刑事訴訟法第395條前段，判決如主文。
中　　華　　民　　國　　111 　年　　11　　月　　3 　　日
                  刑事第五庭審判長法　官  李  錦  樑
                                  法　官  周  政  達
                                  法　官  錢  建  榮
                                  法　官  林  婷  立
                                  法　官  蘇  素  娥
本件正本證明與原本無異
                                  書記官
中　　華　　民　　國　　111 　年　　11　　月　　8 　　日